【裁判字號】    99,訴,1635
【裁判日期】    991227
【裁判案由】    違反毒品危害防制條例
【裁判全文】
臺灣彰化地方法院刑事判決              99年度訴字第1635號
公  訴  人  臺灣彰化地方法院檢察署檢察官
被      告  王仁傑
上列被告因違反毒品危害防制條例案件，經檢察官提起公訴（99
年度毒偵字第2188號），本院改依簡式審判程序審理，判決如下
：
    主  文
王仁傑施用第一級毒品，累犯，處有期徒刑捌月；又施用第二級
毒品，累犯，處有期徒刑伍月。應執行有期徒刑拾月。
    事  實
一、王仁傑前因施用毒品案件，經執行觀察、勒戒後，被評定為
    無繼續施用毒品之傾向，於民國92年8月6日執行完畢釋放。
    又於上開觀察、勒戒執行完畢釋放後5年內，自95年7月2
    日起至同年10月18日止，分別犯連續施用第一、二級毒品罪
    ，經本院以95年度訴字第1683號判決，各判處有期徒刑8月
    、4月，應執行有期徒刑10月確定。因犯竊盜罪4罪，經本
    院以95年度易字第1416號判決，均各判處有期徒刑7月，應
    執行有期徒刑1年10月，上訴後，由臺灣高等法院臺中分院
    （下稱：臺中高分院）以96年度上易字第393號判決駁回上
    訴而確定。因犯竊盜罪4罪及違反空氣污染防制法案件，
    經本院以95年度易字第1288號判決，各判處有期徒刑3月、3
    月、4月、8月及3月，應執行有期徒刑1年6月確定。因犯
    竊盜罪3罪，經本院以95年度易字第1473號判決，各判處有
    期徒刑4月、3月、8月，應執行有期徒刑1年確定。因犯竊
    盜罪2罪，經本院以96年度易字第262號判決，各判處有期徒
    刑5月、4月，應執行有期徒刑8月確定。其後因中華民國九
    十六年罪犯減刑條例施行，上開各罪均經本院以96年度聲減
    字第2252號裁定各減其宣告刑二分之一，並合併定應執行刑
    有期徒刑2年11月確定，於98年7月7日執行完畢。詎仍不知
    悔改，復基於施用第一級毒品海洛因之犯意，於99年10月13
    日上午8時許，在其位於彰化縣鹿港鎮○○里○○路○段347
    巷20號住處，將毒品海洛因加水後，以針筒注射之方式，施
    用第一級毒品海洛因1次（該注射針筒已經王仁傑丟棄而滅
    失）。另基於施用第二級毒品甲基安非他命之犯意，於同上
    時、地，將毒品甲基安非他命置於鋁箔紙上，以燒烤吸食煙
    霧之方式，施用第二級毒品甲基安非他命1次。嗣於99年10
    月13日上午11時許，其在彰化縣鹿港鎮○○里○○路草港橋
    上，因形跡可疑經警盤查，王仁傑在有偵查權限之機關或公
    務員發覺其上開施用毒品犯罪前，主動向警員自首而接受裁
    判，並同意警員採集其尿液送驗，檢驗結果呈現可待因、嗎
    啡及甲基安非他命之陽性反應。
二、案經彰化縣警察局鹿港分局報告臺灣彰化地方法院檢察署檢
    察官偵查起訴。
    理  由
壹、程序部分：
    被告王仁傑所犯之本案犯罪，係死刑、無期徒刑、最輕本刑
    為3年以上有期徒刑以外之罪。其於準備程序就上開被訴事
    實為有罪之陳述，經受命法官告知簡式審判程序之旨，並聽
    取其與公訴人之意見後，本院認無不得或不宜改依簡式審判
    程序進行之情事。爰依刑事訴訟法第273條之1第1項、第284
    條之1規定，裁定由受命法官獨任進行簡式審判程序，先予
    敘明。
貳、實體部分：
一、訊據被告對於上開事實均坦承不諱；且警方於99年10月13日
    對被告所採集之尿液，經送檢驗後，結果呈現可待因、嗎啡
    及甲基安非他命之陽性反應，有彰化縣警察局鹿港分局委託
    檢驗尿液代號與真實姓名對照表及詮昕科技股份有限公司99
    年10月25日報告編號9A150015號濫用藥物尿液檢驗報告各1
    紙在卷可憑。足認被告之自白與事實相符，應可採信。本案
    事證明確，被告上開施用第一、二級毒品之犯行，均堪以認
    定。
二、查被告前因施用毒品案件，經執行觀察、勒戒後，被評定為
    無繼續施用毒品之傾向，於92年8月6日執行完畢釋放。又於
    上開觀察、勒戒執行完畢釋放後5年內，自95年7月2日起至
    同年10月18日止，分別犯連續施用第一、二級毒品罪，經本
    院以95年度訴字第1683號判決，各判處有期徒刑8月、4月，
    應執行有期徒刑10月確定等節，有本院95年度訴字第1683號
    判決電腦列印本及臺灣高等法院被告前案紀錄表各1份在卷
    可稽。被告自上開觀察、勒戒執行完畢釋放後，距本案犯罪
    時，其期間雖均已超過5年，惟按「毒品危害防制條例於92
    年7月9日修正公布，自93年1月9日施行，其中第20條、第23
    條將施用毒品之刑事處遇程序，區分為『初犯』及『5年內
    再犯』、『5年後再犯』。依其立法理由之說明：『初犯』
    ，經觀察、勒戒或強制戒治後，應為不起訴處分或不付審理
    之裁定；經觀察、勒戒或強制戒治執行完畢釋放後，『5年
    內再犯』者，因其再犯率甚高，原實施之觀察、勒戒及強制
    戒治既已無法收其實效，爰依法追訴或裁定交付審理。至於
    經觀察、勒戒或強制戒治執行完畢釋放後，『5年後再犯』
    者，前所實施之觀察、勒戒或強制戒治已足以遮斷其施用毒
    品之毒癮，為期自新及協助其斷除毒癮，仍適用『初犯』規
    定，先經觀察、勒戒或強制戒治之程序。從而依修正後之規
    定，僅限於『初犯』及『5年後再犯』二種情形，始應先經
    觀察、勒戒或強制戒治程序。倘被告於5年內已再犯，經依
    法追訴處罰，縱其第三次（或第三次以上）再度施用毒品之
    時間，在初犯經觀察、勒戒或強制戒治執行完畢釋放5年以
    後，已不合於『5年後再犯』規定，且因已於『5年內再犯』
    ，顯見其再犯率甚高，原實施之觀察、勒戒或強制戒治，已
    無法收其實效，即應依該條例第10條處罰。」最高法院有97
    年度第5次刑事庭會議決議可循。因被告在上開觀察、勒戒
    執行完畢釋放後5年內，曾再犯如上所述之連續施用第一、
    二級毒品罪，是被告本案所為，仍合於毒品危害防制條例第
    23條第2項所定之追訴要件，自均應依法論科。
三、按海洛因及甲基安非他命，分別為毒品危害防制條例第2條
    第2項第1、2款所明定之第一、二級毒品，均不得非法持有
    、施用。核被告所為，係分別犯毒品危害防制條例第10條第
    1項之施用第一級毒品罪，及同條例第10條第2項之施用第二
    級毒品罪。其先後為施用第一、二級毒品而分別持有海洛因
    、甲基安非他命之低度行為，已各為其施用之高度行為所吸
    收，均不另論罪。再被告所犯上開二罪間，犯意各別、行為
    互殊，應予分論併罰。又被告前因分別犯連續施用第一、
    二級毒品罪，經本院以95年度訴字第1683號判決，各判處有
    期徒刑8月、4月，應執行有期徒刑10月確定。犯竊盜罪4
    罪，經本院以95年度易字第1416號判決，均各判處有期徒刑
    7月，應執行有期徒刑1年10月，上訴後，由臺中高分院以96
    年度上易字第393號判決駁回上訴而確定。犯竊盜罪4罪及
    違反空氣污染防制法案件，經本院以95年度易字第1288號判
    決，各判處有期徒刑3月、3月、4月、8月及3月，應執行有
    期徒刑1年6月確定。犯竊盜罪3罪，經本院以95年度易字
    第1473號判決，各判處有期徒刑4月、3月、8月，應執行有
    期徒刑1年確定。犯竊盜罪2罪，經本院以96年度易字第26
    2號判決，各判處有期徒刑5月、4月，應執行有期徒刑8月確
    定。其後因中華民國九十六年罪犯減刑條例施行，上開各罪
    均經本院以96年度聲減字第2252號裁定各減其宣告刑二分之
    一，並合併定應執行刑有期徒刑2年11月確定，於98年7月7
    日執行完畢一節，有前揭臺灣高等法院被告前案紀錄表在卷
    可按。被告於上開徒刑執行完畢後，5年以內故意再犯本案
    有期徒刑以上之罪，均為累犯，各應依刑法第47條第1項規
    定，加重其刑。
四、另按刑法第62條所謂之「發覺」，固非以有偵查犯罪職權之
    機關或人員確知其人犯罪無誤為必要，而於對其發生嫌疑時
    ，即得謂為已發覺；但此項對犯人之嫌疑，仍須有確切之根
    據得為合理之可疑者，始足當之，若單純主觀上之懷疑，要
    不得謂已發生嫌疑（最高法院72年台上字第641號判例意旨
    參照）。查被告於99年10月13日上午11時許，其在彰化縣鹿
    港鎮○○里○○路草港橋上，因形跡可疑經警盤查，於警員
    詢問其最近有無施用毒品時，被告即主動坦承其有上開施用
    第一、二級毒品之事實，有彰化縣警察局鹿港分局99年11月
    8日鹿警分偵字第0990026702號刑事案件報告書及被告於99
    年10月13日之警詢筆錄1份在卷可參，審及警員就被告所為
    上開犯罪，並未從被告處扣得任何毒品或供施用毒品使用之
    用具，亦未察覺被告身體上有針孔注射之痕跡。按此，警員
    之上開詢問，應僅屬單純主觀上之懷疑，難認僅因被告先前
    曾有施用毒品之犯罪前科，即認警員已對被告所為犯行發生
    確切之犯罪嫌疑。故此，就被告所為上開犯行，均應構成自
    首無訛，爰均依刑法第62條前段規定予以減輕其刑，並均依
    法先加後減。
五、刑事法所處罰之施用毒品行為，係屬藥物濫用、物質依賴，
    自殘性明顯，侵害性卻隱晦之犯罪。基於施用毒品犯罪此一
    特性，對毒品危害防制條例第10條第1、2項所定施用第一、
    二級毒品罪之刑罰，自不應與一般犯罪之刑罰等量齊觀。因
    此，對於施用毒品之犯罪行為人，刑罰之目的，應側重在幫
    助其遠離毒品及戒除毒癮，俾其重返社會正常生活，故對其
    施以相當期間之徒刑，藉以隔離毒品、戒除依賴即可，過度
    監禁之結果，徒然虛擲其生命，並有浪費國家稅收之虞。爰
    審酌被告除上述累犯前科外，另有竊盜及施用第一、二級毒
    品之犯罪前科，素行不佳；其曾因施用毒品案件，經執行觀
    察、勒戒及判處徒刑後，卻又再犯，顯見其未能悔改並記取
    教訓；惟念及施用毒品犯罪之本質，為戕害自我身心健康之
    行為，尚未嚴重破壞社會秩序或侵害他人權益，以及被告於
    犯後自首犯行，態度良好，予以減輕其刑，暨斟酌其犯罪之
    動機、目的、手段及高職畢業之智識程度等一切情狀，乃分
    別量處如主文所示之刑，併定如主文所示之應執行刑。
據上論斷，應依刑事訴訟法第273條之1第1項、第284條之1、第
299條第1項前段，毒品危害防制條例第10條第1項、第2項，刑法
第11條前段、第47條第1項、第62條前段、第51條第5款，判決如
主文。
本案經檢察官高宏銘到庭執行職務。
中    華    民    國    99    年    12    月    27    日
                  刑事第三庭    法  官  陳銘壎
以上正本證明與原本無異。
如不服本判決應於收受判決後10日內向本院提出上訴書狀，並應
敘述具體理由；其未敘述上訴理由者，應於上訴期間屆滿後20日
內向本院補提理由書(均須按他造當事人之人數附繕本)「切勿逕
送上級法院」。
中    華    民    國    99    年    12    月    27    日
                                書記官  楊筱惠
附錄本案論罪科刑法條全文：
毒品危害防制條例第10條
施用第一級毒品者，處6月以上5年以下有期徒刑。
施用第二級毒品者，處3年以下有期徒刑。

司法院資訊處製作；財團法人民間司法改革基金會備份。
